【裁判字號】    99,交訴,185
【裁判日期】    990629
【裁判案由】    肇事逃逸罪
【裁判全文】
臺灣臺中地方法院刑事判決             99年度交訴字第185號
公  訴  人  臺灣臺中地方法院檢察署檢察官
被      告  乙○○
上列被告因肇事逃逸案件，經檢察官提起公訴（99年度偵字第10
643 號），被告於準備程序中就被訴事實為有罪之陳述，經告以
簡式審判之旨，並聽取當事人意見後，合議庭裁定由受命法官獨
任進行簡式審判程序，茲判決如下：
    主    文
乙○○駕駛動力交通工具肇事，致人受傷而逃逸，累犯，處有期
徒刑柒月。
    犯罪事實
一、乙○○前因毒品危害防制條例案件，經本院以96年度訴字第
    1174號分別判處有期徒刑1年、6月確定；又因違反毒品危害
    防制條例案件，經本院分別以97年度訴字第1406號、2546號
    ，判處有期徒刑5月又15日、6月又15日確定，前案經減刑後
    ，與後二案合併定應執行有期徒刑1年5月，甫於民國98年 6
    月30日執行完畢。詎猶不知警惕，於99年4月12日晚間8時許
    ，騎乘車牌號碼PM5-576 號重型機車，沿臺中縣大雅鄉○○
    路行駛，於同日21時10分許，途經學府路與中清路1 段路口
    ，不慎撞及由甲○○所騎乘之車牌號碼MV2-673 號重型機車
    ，致甲○○受傷（過失傷害部分已和解，未據告訴）。詎乙
    ○○明知肇事致甲○○受傷，竟未報警及採取適當之救護措
    施，反基於逃逸之犯意，逕行驅車離開現場。嗣經路人記下
    乙○○機車車號，警方始循線查獲。
二、案經臺中縣警察局豐原分局報告臺灣臺中地方法院檢察署檢
    察官偵查起訴。
    理    由
一、程序方面：
  (一)按簡式審判程序之證據調查，不受刑事訴訟法第159條第1項
    規定之限制，刑事訴訟法第273條之2定有明文。此乃因簡式
    審判程序，貴在審判程序之簡省便捷，故調查證據之程序宜
    由審判長便宜行事，以適當之方法行之即可；又因被告對於
    犯罪事實並不爭執，可認定被告亦無行使反對詰問權之意，
    因此有關傳聞證據之證據能力限制規定無庸予以適用。
  (二)本件證甲○○於警詢及偵查中所為之陳述，雖為審判外之言
    詞陳述，其性質為傳聞證據；惟本件訴訟係適用簡式審判程
    序，有審判筆錄在卷可稽，是其於警詢中及偵查中所為之證
    言，自均得作為認定事實之證據。
二、訊據被告乙○○對其於上揭時、地駕車肇事後致告訴人甲○
    ○受傷而逃逸之事實，業於警訊、偵查及本院審理時供認不
    諱，核與告訴人指訴之情節相符，並有道路交通事故現場圖
    、調查報告表(一)(二)、現場照片、證號查詢機車駕駛人畫面、
    車籍查詢基本資料詳細畫面、臺中縣警察局疑似道路交通事
    故肇事逃逸追查表、舉發違反道路交通管理事件通知單、清
    泉醫院診斷證明書各1 紙在卷足稽。被告之自白犯罪與事實
    相符，事證明確，其上揭肇事逃逸之犯行，洵堪認定。
三、按刑法第185條之4肇事逃逸罪增訂之立法理由，乃「為維護
    交通安全，加強救護，減少被害人之死傷，促使駕駛人於肇
    事後，能使被害人即時救護」，是立法者認駕駛人駕車肇事
    後，倘能將被害人即時救護，或留在現場處理，避免後車再
    次撞擊傷者，均可減輕或避免被害人之傷亡，此攸關社會大
    眾生命、身體之安全，因而將駕車肇事逃逸行為，明文規定
    為犯罪行為加以處罰。本條既是在防止逃逸行為所產生之抽
    象危險，因此所謂「逃逸」，應非指行為人有積極「逃亡、
    隱匿」等阻礙犯罪偵查行為，而係指行為人不留在肇事現場
    為即時救護、避免後車再度撞擊或協助相關人員迅速處理事
    故而離去之行為，蓋此一離去行為可能使因肇事所發生之損
    害有再度擴大之危險（最高法院95年度台上字第2193號裁判
    意旨參照）。經查：被告於本件車禍發生後，未對告訴人施
    行救護，即擅自離去，是核被告所為，係犯刑法第185條之4
    之肇事逃逸罪。被告有事實欄所載之前科，有臺灣高等法院
    被告前案紀錄表在卷可參，其前受有期徒刑之執行完畢後，
    五年內故意再犯本件有期徒刑以上之罪，為累犯，應依法加
    重其刑。爰審酌被告肇事後致告訴人受傷，竟未下車協助就
    醫，反駕車駛離，及告訴人受傷之程度非重，且被告業與告
    訴人達成和解，有和解書一份存卷可按，以及被告犯後坦承
    犯行，態度良好等一切情狀，量處如主文所示之刑。
據上論斷，應依刑事訴訟法第273 條之1第1項、第299條第1項前
段，刑法第185條之4、第47條第1項，刑法施行法第1條之1第1項
、第2項但書，判決如主文。
中    華    民    國    99    年    6     月    29    日
                  刑事第六庭  法  官  高英賓
上正本證明與原本無異。
如不服本判決，應於收受送達後10日內向本院提出上訴書狀（應
敘述具體理由並附繕本）。
上訴書狀如未敘述理由，應於上訴期間屆滿後20日內補提理由書
於本院。
                              書記官  司立文
中    華    民    國    99    年    6     月    29    日
附錄論罪科刑法條：
中華民國刑法第185 條之4
駕駛動力交通工具肇事，致人死傷而逃逸者，處6月以上5年以下
有期徒刑。

司法院資訊處製作；財團法人民間司法改革基金會備份。
